臺灣高等法院臺中分院刑事判決　　　　　　　　　九十二年度上訴字第一九七三號
　　上　訴　人　臺灣臺中地方法院檢察署檢察官
　　被　　　告　辛○○
　　指定辯護人　本院公設辯護人　甲○○
右上訴人因被告強盜等案件，不服臺灣臺中地方法院九十二年度訴字第二○四二號中
華民國九十二年九月三日第一審判決（起訴案號：臺灣臺中地方法院檢察署九十二年
度偵字第一五○二七號，併案審理案號：同署九十二年度偵字第一八五四四號），提
起上訴，本院判決如左：
    主      文
原判決撤銷。
辛○○共同連續意圖為自己不法之所有，攜帶兇器，以強暴、脅迫至使不能抗拒，而
取他人之物，處有期徒刑柒年陸月；西瓜刀壹把、口罩壹個、白棉手套壹雙、膠帶壹
卷、背包壹個、使用過之膠帶壹段均沒收。
    事      實
一、辛○○基於意圖為自己不法所有之概括犯意，先於民國（下同）九十二年六月二
    十日，在台中縣潭子鄉潭子火車站前，見無人看管，竟徒手竊取丁○○所有車號
    ＩＭＡ─三五二號重型機車之車牌一面，得手後，懸掛至其所竊得之不明車號機
    車，以防警追查後，供己代步之用。嗣又於同年七月十六日二十時許，在台中市
    西屯區福上巷二一四弄五七號之四前（即台中市○○路ＳＯＧＯ百貨一館旁巷弄
    中），見無人看管，竟以自備之鑰匙，著手竊取乙○○所騎用為林慈弘所有，停
    置該處之車號ＦＴ九─七九一號重型機車一部；得手後，供己代步及作案之用。
    未幾，辛○○即夥同林瑞華（林瑞華涉案部分由原審法院另案審理），二人基於
    共同意圖為自己不法所有之概括犯意聯絡，先於同年七月二十四日凌晨四時許，
    騎乘上開辛○○所竊得車號ＦＴ九─七九一號之機車，至坐落台中縣大雅鄉○○
    路○段三八○號之「萊爾富便利商店」後，由林瑞華在外把風並負責接應，辛○○則手戴白棉手套並持自購屬兇器之西瓜刀一把，臉覆口罩進入該便利商店內，
    見店員庚○○獨自在場，竟以西瓜刀抵住庚○○頸部，再以自備之膠帶捆綁其手
    腳，並脅迫庚○○稱要搶劫，要其不要耍花樣等語，致使庚○○不能抗拒，任辛○○強取其所有之ＮＯＫＩＡ牌手機一支（序號：0000000000000
    00號），及下手強盜便利商店櫃檯內之現金約新台幣（下同）八千元、儲值電
    話ＩＣ卡數十張及七星香菸二條；得手後二人隨即騎車逃離，其強盜所得財物，
    由林瑞華分得現金二千元及儲值電話ＩＣ卡，其餘由辛○○分得，而現金部分並
    均已花用殆盡。越數日，辛○○與林瑞華復承前開相同之犯意聯絡，於同月二十
    八日凌晨四時三十分許，至台中縣潭子鄉○○村○○路一四二號７－便利商店
    後，亦由林瑞華在外把風並負責接應，辛○○則手戴白棉手套持上開西瓜刀一把
    ，臉戴口罩進入該便利商店內，見店員丙○○一人看店，便以西瓜刀押抵丙○○
    頸背，脅迫丙○○至便利商店倉庫內，再以自備之膠帶捆綁其手腳，並脅迫丙○○不要反抗，致使丙○○不能抗拒，任辛○○搜尋店內之財物。然辛○○在威逼
    丙○○開收銀機之際，恰有客人二名進入店中而不遂，辛○○見事跡敗露，遂躲
    入該便利商店倉庫內；不久，便在客人陳育廷通報下，為警到場查獲，並扣得辛○○所有供作案用之西瓜刀一把、口罩一個、白棉手套一雙、膠帶一卷、背包一
    個、使用過之膠帶一段等物；嗣並依照辛○○所供，循線於同年八月五日二十三
    時十分，在台中縣潭子鄉○○路○段二十一號八樓之一查獲林瑞華，並扣得其二
    人前開強盜所得之儲值電話ＩＣ卡六十四張等物。
二、案經台中縣警察局豐原分局報告臺灣臺中地方法院檢察署檢察官偵查起訴暨移送
    併案審理。
    理      由
一、訊據被告辛○○，對於前揭犯罪事實均坦承不諱，核與共犯林瑞華所供情節相符
    ，並經被害人丁○○、庚○○、丙○○等人於警訊時指證無誤，且據現場目擊證
    人即報案客人陳育廷於警訊中證陳屬實，並有查獲警員張君豪職務報告、搜索扣
    押筆錄、扣押物品目錄表、贓物認領保管單、被告購買作案用手套一雙之統一發
    票、車輛竊盜、車牌失竊資料個別查詢報表─查詢車輛認可資料等文件及現場作
    案用工具照片數幀附卷足憑，復有被告所有供作案用之西瓜刀一把、口罩一個、
    白棉手套一雙、膠帶一卷、背包一個、使用過之膠帶一段即被告強盜所得之儲值
    電話ＩＣ卡六十四張（已發還被害人）等物扣案可資佐證，本件事證明確，被告
    犯行堪予認定。
二、按刑法上所謂兇器，其種類並無限制，凡客觀上對於人之生命、身體、安全構成
    威脅，具有危險性之兇器均屬之，且祇須行竊時攜帶此種具有危險性之兇器為已
    足，並不以攜帶之初有行兇之意圖為必要，最高法院七十九年臺上字第五二五三
    號著有判例可資參照；而被告辛○○與共犯林瑞華強盜時，所攜帶之西瓜刀一把
    ，依社會通念，在客觀上足以殺傷人之生命、身體，顯為具有危險性之兇器無訛
    。是核被告辛○○所為係第三百二十條第一項之竊盜罪及同法第三百三十條第一
    項之加重強盜罪。被告所為二次竊盜犯行及一次加重強盜既遂，一次加重強盜未
    遂之犯行，時間緊接，手法相近，觸犯構成要件相同之罪名，顯係基於概括犯意
    為之，均為連續犯，應各依刑法第五十六條規定以一罪論，所犯加重強盜罪部分
    應從加重強盜既遂罪論處及均加重其刑。被告辛○○所犯竊取被害人丁○○之機
    車車牌乙節，雖未據起訴，惟與本案被告經起訴之竊盜罪部分有連續犯之裁判上
    一罪關係，應為起訴效力所及，本院自得併與審判。被告辛○○就上開連續加重
    強盜罪部分，與林瑞華有犯意聯絡及行為分擔，為共同正犯。又被告辛○○所犯
    上開連續竊盜及連續加重強盜罪間，有方法結果之牽連關係，屬牽連犯，依刑法
    第五十五條之規定，應從一重之連續加重強盜既遂罪處斷。原審認被告辛○○罪
    證明確，予以論罪科刑，固非無見，惟原審判決就被告辛○○竊取被害人丁○○
    機車車牌之犯行（即檢察官併辦意旨書附表編號一之犯行）未及審理，已有未洽
    ；就被告辛○○所犯加重強盜罪部分，未敘明係與林瑞華共同犯罪，亦有未合。
    檢察官上訴意旨據此指摘原審判決不當，為有理由，應由本院將原審判決撤銷改
    判。爰審酌被告於犯後始終坦承犯行，顯見悔意，且強盜時僅拘束被害人庚○○
    、丙○○自由，並未對彼等施暴、加害等一切情狀，予從輕量處如主文第二項所
    示之刑，以啟自新。扣案之西瓜刀一把、口罩一個、白棉手套一雙、膠帶一卷、
    背包一個、使用過之膠帶一段等物，為供被告犯本罪所用之物，且屬被告所有，
    爰依刑法第三十八條第一項第二款規定沒收之。
三、臺灣臺中地方法院檢察署檢察官移請併案審理之九十二年度偵字第一八五四四號
    併辦意旨略以：辛○○基於意圖為自己不法之所有之概括犯意，陸續(一)於九十二
    年六月二十五日六時四十五分許，在台中縣潭子鄉○○路潭子郵局提款機前，趁
    被害人己○○不備，將其推倒後，徒手搶奪其所提領之新台幣（下同）六千元及
    郵局提款卡一張（即檢察官併辦意旨書附表編號二之犯行）。(二)於同年七月十三
    日十一時三十分許，夥同林瑞華，由林瑞華騎機車後載辛○○，在台中縣潭子鄉
    ○○街○段十二號前，趁被害人戊○○不備，由辛○○徒手搶走被害人置於機車
    置物箱之皮包（內有深綠色長夾的錢包、身分證、汽、機車駕照、ＢＺＸ─五八
    一號機車行照各一張、郵局及華僑銀行提款卡各一張、玉山銀行信用卡二張、中
    國信託銀行信用卡一張、白世文文教企業刷卡片乙張、幫安保全刷卡二張及現金
    三、四千元）（即檢察官併辦意旨書附表編號三之犯行）。(三)於同年七月二十三
    日二十三時，辛○○騎乘掛有編號ＩＭＡ─三五二號車牌一面之機車，至台中縣
    豐原市○○街三十七巷二號「７─便利商店」後，手持西瓜刀，戴口罩、安全
    帽、手套入內強盜四千元（即檢察官併辦意旨書附表編號四之犯行）。(四)辛○○
    夥同林瑞華，於同年七月二十四日凌晨四時許，騎乘辛○○所竊得車號ＦＴ九─
    七九一號之機車，至坐落台中縣大雅鄉○○路○段三八○號之「萊爾富便利商店
    」後，由林瑞華在外把風並負責接應，辛○○則手戴白棉手套並持自購屬兇器之
    西瓜刀一把，臉覆口罩進入該便利商店內，強取一萬二百餘元及電話預付卡及Ｉ
    Ｃ卡共值六萬元（即檢察官併辦意旨書附表編號五之犯行）。(五)辛○○夥同林瑞
    華，於同年七月二十八日凌晨四時三十分許，至台中縣潭子鄉○○村○○路一四
    二號七－十一便利商店後，亦由林瑞華在外把風並負責接應，辛○○則手戴白棉
    手套持上開西瓜刀一把，臉戴口罩進入該便利商店內欲強盜財物，遭警當場查獲
    。（即檢察官併辦意旨書附表編號六之犯行）。因認被告辛○○另涉有刑法第三
    百二十五條第一項之普通搶奪罪嫌及同法第三百三十條第一項之加重強盜罪嫌云
    云。查檢察官認被告辛○○涉有上開犯行，無非以被告辛○○對前揭犯罪事實於
    警訊中均坦承不諱，核與被害人己○○、戊○○、壬○○於警訊及偵查中指述情
    節相符，並有搜索扣押筆錄、扣押物品目錄表、贓物領據、被告購買作案用之手
    套一雙之統一發票及作案用工具照片數幀附卷足憑，復有被告所有供作案用之西
    瓜刀一把、口罩一個、白棉手套一雙、膠帶一卷、背包一個、使用過之膠帶一段
    等物扣案可證為其論據。訊據被告辛○○矢口否認涉有上開併辦意旨所指犯罪事
    實(一)至(三)之犯行，辯稱：伊在警訊中沒有看過筆錄就簽名云云。經查：上開犯罪
    事實(一)部分，被害人己○○於警訊雖指認照片，指認被告身體很像，而被告於警
    訊時亦自白此部分犯行，然被告於偵、審中均否認此部分犯行，且被害人己○○
警訊亦稱：「˙˙˙遭搶時，嫌犯是戴黑色全罩式安全帽，所以沒有看清楚面孔
    」（見併案偵查卷第二十九頁），顯見被害人警訊所述並非明確，自難採為不利
    被告認定之依據；而犯罪事實(二)部分，被害人戊○○亦已證稱因搶匪有戴安全帽
    ，所以不能確定行搶之人確為被告（見併案偵查卷第八十五頁、第九十頁），犯
    罪事實(三)部分，證人壬○○於本院審理時已陳稱；被搶時其不在現場，據被搶員
    工張智閔陳稱已無法指認，且其調錄影帶核對，身材與被告不同，而張智閔已離
    職，無法聯絡等語，足見被害人或證人於警訊或偵查中所為指證並非明確，且此
    三部分之犯行並無其他明確事證足以證明確係被告所為，自難僅依被害人或證人
    於警訊中或偵查中所為不明確之指認遽認被告確有檢察官所指之前開犯行。綜上
    ，檢察官所指被告此部分犯罪事證不足，無法證明被告確有此部分之犯行，即與
    本案無審判不可分關係，故本院就該部分自無從併辦，附此敘明。至於上開移送
    併辦犯罪事實(四)、(五)部分之犯行，則與本件起訴及審理認定之事實相同，已如前
    述，併此敘明，均應退還併案檢察官為適當之處理。
四、據上論結，應依刑事訴訟法第三百六十九條第一項前段、第三百六十四條、第二
    百九十九條第一項前段、刑法第二十八條、第五十六條、第三百二十條第一項、
    第三百三十條第一項、第五十五條、第三十八條第一項第二款、罰金罰鍰提高標
    準條例第一條前段，判決如主文。
本案經檢察官癸○○到庭執行職務。
中      華      民      國　    九十三     年     三      月     二 　　日
                                臺灣高等法院臺中分院刑事第三庭
                                      審判長法  官　陳　朱  貴
                                      　　　法　官　廖　柏　基
                                      　　　法　官　劉　連　星
右正本證明與原本無異。
如不服本判決應於收受送達後十日內向本院提出上訴書狀，其未敘述上訴之理由者並
得於提起上訴後十日內向本院補提理由書（均須按他造當事人之人數附繕本）。
　　　　　　　　　　　　　　　　　　　　　　書記官  李  妍  嬅
中      華      民      國　    九十三     年     三      月     三 　　日
附錄論罪科刑法條：
中華民國刑法第三百三十條：
犯強盜罪而有第三百二十一條第一項各款情形之一者，處七年以上有期徒刑。
前項之未遂犯罰之。
                      　　　　　　　　　　　　　　　　　　　　　　　Ｒ
附表：
┌──┬──┬────────┬────────┬──────┬───┬────┬──────┬──────┐
│編號│    │                │                │            │      │        │            │            │
├──┼──┼────────┼────────┼──────┼───┼────┼──────┼──────┤
│ 一 │竊盜│辛○○單獨犯案。│台中縣潭子鄉「潭│九十二年六月│丁○○│徒手    │ＩＭＡ－３５│丟棄於垃圾子│
│    │    │                │子火車站」前  　│二十日      │      │        │２車牌乙面。│母車內未尋獲│
├──┼──┼────────┼────────┼──────┼───┼────┼──────┼──────┤
│ 二 │搶奪│辛○○單獨犯案。│台中縣潭子鄉潭興│九十二年六月│己○○│徒手    │新台幣陸仟元│            │
│    │    │                │路「潭子郵局」提│二十五日六時│      │        │、提款卡乙張│            │
│    │    │                │款機前　    │四十五分許  │      │        │。 　       │            │
├──┼──┼────────┼────────┼──────┼───┼────┼──────┼──────┤
│ 三 │搶奪│林瑞華騎機車後載│台中縣潭子街二段│九十二年七月│戊○○│徒手    │新台幣三、四│            │
│    │    │辛○○，由辛○○│十二號前　　　　│十三日十一時│      │        │仟元及身分證│            │
│    │    │動手行搶。      │　　　　        │三十分許　  │      │        │、駕行照、提│            │
│    │    │　　　　　　　  │　　　　        │　　　　　  │      │        │款卡二張、信│            │
│    │    │　　　　　　　　│　　　　        │　　　　　  │      │        │用卡三張。  │            │
├──┼──┼────────┼────────┼──────┼───┼────┼──────┼──────┤
│ 四 │強盜│辛○○持西瓜刀，│台中縣豐原市合作│九十二年七月│壬○○│持西瓜刀│新台幣肆仟元│西瓜刀已扣案│
│    │    │戴口罩、安全帽、│街三十七巷二號「│二十三日二十│      │戴口罩、│。          │            │
│    │    │手套侵入犯案。  │７－便利商店」│三時　　　  │      │安全帽、│            │            │
│    │    │                │                │    　　　  │      │手套。  │            │            │
├──┼──┼────────┼────────┼──────┼───┼────┼──────┼──────┤
│ 五 │強盜│辛○○持西瓜刀，│台中縣大雅鄉民生│九十二年七月│庚○○│持西瓜刀│新台幣壹萬貳│西瓜刀已扣案│
│    │    │以膠帶將被害人捆│路一段三八○號「│二十四日四時│      │，以膠帶│佰餘元，電話│　　　　　　│
│    │    │綁，搜括財物，林│萊爾富便利商店」│三十分　　  │      │將被害人│預付卡及IC卡│            │
│    │    │瑞華騎機車在外把│                │    　　　  │      │捆綁。  │共值陸萬餘元│            │
│    │    │風、接應。      │                │    　　　  │      │　　　  │。          │            │
├──┼──┼────────┼────────┼──────┼───┼────┼──────┼──────┤
│ 六 │強盜│辛○○持西瓜刀，│台中縣潭子鄉光陽│九十二年七月│丙○○│持西瓜刀│遭警當場查獲│西瓜刀已扣案│
│    │    │以膠帶將被害人捆│路一四二號「７－│二十八日四時│      │，以膠帶│。　　      │　　　　　　│
│    │    │綁，搜括財物，林│便利商店」　  │三十分許　  │      │將被害人│            │            │
│    │    │瑞華騎機車在外把│                │    　　　  │      │捆綁。  │            │            │
│    │    │風、接應。　    │                │    　　　  │      │　　　  │            │            │
└──┴──┴────────┴────────┴──────┴───┴────┴──────┴──────┘
                                                                    Ｒ
